臺灣臺南地方法院臺南簡易庭民事判決
111年度南簡字第391號
原      告  吳明註
            王曉苓
被      告  鄭有為
訴訟代理人  高國維
上列當事人間侵權行為損害賠償（交通）事件，本院於民國111
年11月10日言詞辯論終結，判決如下：
    主      文
被告應依序給付原告吳明註、王曉苓新臺幣參萬貳仟柒佰元、新
臺幣壹萬壹仟壹佰捌拾伍元，及均自民國111年4月22日起至清償
日止，按週年利率百分之五計算之利息。
原告其餘之訴駁回。
訴訟費用由被告負擔百分之5，由原告吳明註負擔百分之90，其
餘由原告王曉苓負擔。
本判決原告勝訴部分得假執行。但被告如依序以新臺幣參萬貳仟
柒佰元、新臺幣壹萬壹仟壹佰元為原告吳明註、王曉苓預供擔保
後，得免為假執行。
    事實及理由
一、原告主張：
（一）原告吳明註於民國109年10月4日10時6分許，駕駛車牌號
      碼000-0000號普通重型機車搭載另一原告王曉苓，沿臺南
      市東區裕華三街由南往北方向行駛，途經該路與裕孝三街
      口，適有被告駕駛車牌號碼000-0000號租賃小客車，沿裕
      孝三街由東向西駛來，原告吳明註見狀煞車摔倒（以下簡
      稱系爭交通事故），致原告吳明註受有上唇和左側頰黏膜
      撕裂傷共4公分、牙齒斷裂、左側上肢及下肢擦挫傷及腰
      椎病變等傷害；原告王曉苓受有臉部挫傷、胸部鈍傷、左
      上肢鈍挫傷、左膝鈍傷及輕微腦震盪等傷害。
（二）依民法第184條第1項前段、第2項、第191條之2、第193條
      第1項及第195條第1項前段之規定，請求被告賠償⒈醫療費
      用313,474元、⒉藥品費用1,036元、⒊看護費用132,000元
      、⒊交通費用22,950元、⒋機車修理費419元、⒌精神慰撫金
      1,812,321元，而原告與被告就系爭交通事故之肇事責任
      為各百分之50，則兩造過失責任相抵後，被告應賠償原告
      1,375,830元。
（三）原告吳明註曾於110年1月7日至成大醫院神經外科門診，
      當天經X光攝影檢查結果，診斷需進行脊椎開刀手術治療
      ，緊急安排照MRI核磁共振檢查，因脊椎開刀手術有極大
      風險導致身體癱瘓，因此原告吳明註選定臺北榮總神經外
      科名醫診療，住院後經MRI核磁共振檢查進行脊椎手術，
      但因第一次開刀後身體疼痛仍未消除，每天需靠吃止痛藥
      止痛，持續吃了將近9個月時間，身心仍然無法恢復正常
      ，走路歪斜雙腳無力，影響身體健康及日常生活及睡眠至
      鉅。在臺北榮總醫院做第二次手術前，原告吳明註先於11
      0年8月12日至義大醫院神經外科求診，於110年9月10日經
      MRI核磁共振影像檢查結果，診斷需進行手術治療，原告
      復於110年10月20日在臺北榮總醫院進行脊椎手術之治療
      ，醫療過程均係脊椎治療療程且具持續性，經過第二次手
      術後，疼痛症狀有大幅度改善。另由臺北榮總神經外科醫
      師所開立之診斷證明書將兩次手術開立在同一張診斷書上
      ，足見脊椎治療療程係延續性的，是原告吳明註脊椎2、3
      、4、5節同時發生病變，確係系爭交通事故所導致。又原
      告吳明註進行第一次脊椎手術前所作骨質密度檢驗，結果
      髖骨的骨質密度為：左股骨頸T=0，右股骨頸T=0，此結果
      表示骨質密度等於30歲健康年輕人的平均值，更可證原告
      吳明註之脊椎2、3、4、5節同時發生病變，確係系爭交通
      事故所致。
（四）聲明：
　　⒈被告應給付原告1,375,830元，及自起訴狀繕本送達翌日起
      至清償日止，按年利率百分之五計算之利息。
　　⒉願供擔保，請准宣告假執行。
　　⒊訴訟費用由被告負擔。　　　　　　
二、被告抗辯：
（一）原告主張兩造就系爭交通事故之肇事責任為各百分之50，
      被告不同意，系爭交通事故係因原告行經閃光紅燈號誌岔
      路口高速行駛自行滑倒，兩車並未碰撞，被告應無肇事責
      任；縱被告應負肇事責任，亦應以30%為適當。
（二）就原告請求賠償部分：
　　⒈對於成大醫院醫療費用共計83,284元（吳明註79,764元、
      王曉苓3,520元）及機車修理費419元部分不爭執。
　　⒉臺北榮總醫院醫療費用228,730元部分，未見原告舉證與系
      爭交通事故有關，而原告吳明註至神經外科就診時間距系
      爭交通事故發生日相隔3個月，且診斷病名為腰椎第2、3
      、4、5節係因狹窄合併脊髓壓迫，並非因外力創傷所造成
      ，含後續看護、治療部分，被告無法同意。
　　⒊對於原告吳明註在醫院所做的骨質密度檢查沒有意見，但
      認為與系爭交通事故間之關聯性有疑義，爭執其因果關係
      。
（三）聲明：
　　⒈原告之訴暨假執行之聲請均駁回。
　　⒉如受不利判決，願供擔保，請准免為假執行。
　　⒊訴訟費用由原告負擔。
三、得心證之理由：
（一）按汽車行駛至交岔路口，其行進、轉彎應遵守燈光號誌或
      交通指揮人員之指揮；閃光黃燈表示「警告」，車輛應減
      速接近，注意安全，小心通過；閃光紅燈表示「停車再開
      」，車輛應減速接近，先停止於交岔路口前，讓幹線道車
      優先通行後認為安全時，方得續行。道路交通安全規則第
      102條第1項第1款及道路交通標誌標線號誌設置規則第211
      條第1、2款分別定有明文。經查：
　　⒈被告駕駛租賃小客車，行經閃光黃燈號誌肇事岔路口，未
      注意車前狀況，未減速慢行，致原告吳明註見狀煞車摔倒
      ，應認被告就系爭交通事故之發生為有過失。　　　　
　　⒉原告吳明註駕駛普通重型機車，行經閃光紅燈號誌肇事岔
      路口，未依號誌指示停車再開，煞車摔倒，應認原告就系
      爭交通事故之發生亦有過失。　　　　　
　　⒊系爭交通事故經臺南市車輛行車事故鑑定委員會鑑定結果
      ，認定被告駕駛租賃小客車，閃光黃燈路口，未注意車前
      狀況，未減速慢行，為肇事次因；原告吳明註駕駛普通重
      型機車，閃光紅燈路口，未依號誌指示停車再開，煞車摔
      倒，為肇事主因等情，有臺南市車輛行車事故鑑定委員會
      南鑑0000000案鑑定意見書（見本院卷第297至298頁）在
      卷可憑。
　　⒋綜上，原告主張被告就系爭交通事故之發生有過失，為可
      採信。而被告抗辯原告就系爭交通事故之發生也有過失，
      亦為可採。本院審酌系爭交通事故之發生原因，認被告係
      系爭交通事故之肇事次因，並認被告應負百分之30的肇事
      責任。是原告主張兩造應各負百分之50的肇事責任云云，
      不足採信。　　　
（二）再按「因故意或過失，不法侵害他人之權利者，負損害賠
      償責任」、「不法侵害他人之身體或健康者，對於被害人
      因此喪失或減少勞動能力或增加生活上之需要時，應負損
      害賠償責任」、「不法侵害他人之身體、健康、名譽、自
      由、信用、隱私、貞操，或不法侵害其他人格法益而情節
      重大者，被害人雖非財產上之損害，亦得請求賠償相當之
      金額」，民法第184條第1項前段、第193條第1項、第195
      條第1項分別定有明文。本件被告對原告有侵權行為，已
      如前述，被告自應負損害賠償責任。茲就原告請求被告賠
      償之項目及金額逐項審酌如下：
　　⒈醫療費用、藥品費用部分：
　　　⑴原告吳明註主張因系爭交通事故支出成大醫院醫療費用
　　　　7,964元（自負額）及外傷治療藥品1,036元，原告王曉
        苓主張因系爭交通事故支出成大醫院醫療費用3,520元
        （自負額）等情，業據提出成大醫院醫療診斷證明書及
        統一發票為憑，核與原告二人因系爭交通事故所受傷勢
        有關。是原告此部分請求，核屬有據，應予准許。
　　　⑵原告吳明註復主張其於110年1月13日在臺北榮總醫院檢
        查並繼續治療之腰椎病變（以下簡稱系爭腰椎病變），
        係因系爭交通事故所致，與系爭交通事故間有因果關係
        ，並因而支出義大醫院醫療費用1,460元（自負額）、
        臺北榮總醫院醫療費用228,730元（自負額）等情，固
        據提出臺北榮總醫院診斷證明書及收據、義大醫院收據
        為憑，惟為被告所否認。經查：
　　　　①臺北榮總醫院111年1月24日診斷證明書醫師囑言雖記
          載「病人因上述病症，於110年1月13日住院治療檢查
          ，110年1月15日接受腰椎第四五節骨釘動態融合術，
          110年1月19日出院。於110年10月20日住院治療檢查
          ，110年10月22日接受腰椎第2、3、4、5節固定融合
          手術，110年10月27日出院。兩次術後復原一個月期
          間，生活無法自理，宜有人照顧起居。宜繼續門診追
          蹤治療。」（見本院卷第29頁）等語。惟本院審酌原
          告吳明註於臺北榮總醫院就診時間距系爭交通事故發
          生日已逾3個月，而於義大醫院就診時間距系爭交通
          事故發生日更已逾9個月，且原告吳明註於系爭交通
          事故發生日所受傷害為上唇和左側頰黏膜撕裂傷共4
          公分、牙齒斷裂、左側上肢及下肢擦挫傷之傷害（見
          成大醫院109年10月4日診斷證明書，本院卷第23頁）
          ，並無腰椎部位之傷害。是原告以臺北榮總醫院診斷
          證明書及收據、義大醫院收據為憑，據以主張系爭腰
          椎病變，與系爭交通事故存在因果關係云云，尚難認
          憑採。
　　　　②原告吳明註復以其於110年1月13日進行第一次脊椎手
          術前在臺北榮總醫院作骨質密度檢驗，結果髖骨的骨
          質密度為：【左股骨頸T=0、右股骨頸T=0】，據以主
          張其骨質密度既等於30歲健康年輕人的平均值，則其
          脊椎2、3、4、5節同時發生病變（指系爭腰椎病變）
          ，應係系爭交通事故所致云云。惟原告吳明註前揭主
          張，僅其個人推論，並無任何進一步醫學上的證據證
          明【原告吳明註之左股骨頸T=0、右股骨頸T=0，則系
          爭腰椎病變，即係系爭交通事故所致】，自難認原告
          吳明註身上之系爭腰椎病變，與系爭交通事故有何因
          果關係存在。
　　　　③綜上，原告吳明註主張系爭腰椎病變與系爭交通事故
          間有因果關係云云，並不足採。從而，原告吳明註此
          部分請求被告賠償治療（手術）系爭腰椎病變所支出
          義大醫院醫療費用1,460元（自負額）及臺北榮總醫
          院醫療費用228,730元（自負額），核屬無據，不應
          准許。
    ⒉看護費用、交通費用部分：原告吳明註主張因系爭交通事
      故致受有系爭腰椎病變之傷害，至臺北榮總醫院進行2次
      脊椎手術，故請求被告賠償因治療系爭腰椎病變所生之2
      個月看護費用132,000元及回診交通費用22,950元云云。
      惟查，原告吳明註身上之系爭腰椎病變，既不足認與系爭
      交通事故間有何因果關係，已如上述。是原告此部分請求
      ，核屬無據，不應准許。
　　⒊機車修理費419元部分：原告王曉苓此部分請求，業據提出
      統一發票（見本院卷第153頁）為憑，且為被告所不爭執
      ，核屬有據，應予准許。　
　　⒋精神慰撫金部分：精神慰撫金部分：按慰撫金之賠償須以
      人格權遭遇侵害，使精神上受有痛苦為必要，其核給之標
      準固與財產上損害之計算不同，然非不可斟酌雙方身分資
      力與加害程度，及其他各種情形核定相當之數額。本院審
      酌原告吳明註39年7月20日生，110年度報稅所得為約8萬
      元，名下財產價值及投資所得共約560萬元；原告王曉苓4
      4年12月9日生，110年度無報稅所得，名下財產價值及投
      資所得共約550萬元；而被告78年12月10日生，110年度報
      稅所得為約200萬元，名下財產價值及投資所得共約6,000
      萬元等情，有本院依職權調取兩造稅務電子閘門財產所得
      調件明細表附卷可稽；復參酌兩造之身分、經濟能力、社
      會地位及原告所受傷害情狀等情，認原告吳明註請求精神
      慰撫金1,778,976元，尚屬過高，應核減為10萬元，方稱
      適當；至逾前揭金額之請求，則為無理由，不應准許。而
      原告王曉苓請求精神慰撫金33,345元，則屬適當，應予准
      許。
    ⒌綜上，原告吳明註得請求被告賠償之金額為109,000元（計
      算式：醫療費用7,964元＋外傷治療藥品費用1,036元＋精神
      慰撫金100,000元＝109,000元），而原告王曉苓得請求被
      告賠償之金額為37,284元（計算式：成大醫院醫療費用3,
      520元＋機車修理費419元＋精神慰撫金33,345元＝37,284元
      ）。
（三）復按損害之發生或擴大，被害人與有過失者，法院得減輕
      賠償金額，或免除之；前二項之規定，於被害人之代理人
      或使用人與有過失者，準用之，民法第217條第1項、第3
      項定有明文。又駕駛機車有過失致坐於後座之人被他人駕
      駛之車撞及者，後座之人係因藉駕駛人載送而擴大其活動
      範圍，駕駛人為之駕駛機車，應認係後座之人之使用人（
      最高法院74度年台上字第1170號裁判意旨參照）。本院前
      已認定被告及原告吳明註之過失行為併為肇致系爭交通事
      故之原因，並審酌其等過失程度及原因力大小，認被告就
      本件車禍應負擔百分之30之過失責任，原告吳明註則應負
      百分之70之過失責任；而原告王曉苓既搭乘原告吳明註所
      駕駛之機車，依前開說明，應認原告吳明註為其使用人，
      原告王曉苓自同有民法第217條第1項與有過失規定之適用
      。從而，原告吳明註得向被告請求賠償之金額為32,700元
      （計算式：109,000元×30%＝32,700元），而原告王曉苓得
      請求被告賠償之金額為11,185元（計算式：37,284元×30%
      ＝11,185元，元以下四捨五入）。至原告吳明註、王曉苓
      二人逾前揭範圍之請求，則屬無據。
四、綜上所述，原告吳明註、王曉苓二人依侵權行為法則，請求
    被告依序給付32,700元、11,185元，及均自起訴狀繕本送達
    被告翌日即111年4月22日起至清償日止，按週年利率百分之
    5計算之利息，為有理由，應予准許；至原告吳明註、王曉
    苓二人逾上開範圍之請求，為無理由，應予駁回。
五、本件判決基礎已臻明確，兩造其餘之攻擊防禦方法及訴訟資
    料，經本院斟酌後，核與判決結果不生影響，無一一論述之
    必要，併予敘明。
六、本判決原告勝訴部分，係就民事訴訟法第427條第2項所定適
    用簡易程序所為被告敗訴之判決，依同法第389條第1項第3
    款之規定，應依職權宣告假執行。而被告陳明願供擔保以代
    釋明，聲請宣告免為假執行，於原告勝訴部分，經核尚無不
    合，爰酌定相當擔保金額宣告之。
七、據上論結，原告之訴為一部有理由、一部無理由，依民事訴
    訟法第436條第2項、第79條、第389條第1項第3款、第392條
    第2項，判決如主文。
中　　華　　民　　國　　111 　年　　11　　月　　24　　日
                      臺灣臺南地方法院臺南簡易庭
                            法  官  王 獻 楠
上為正本係照原本作成。
如不服本判決，應於送達後20日內，向本院提出上訴狀並表明上
訴理由，如於本判決宣示後送達前提起上訴者，應於判決送達後
20日內補提上訴理由書（須附繕本），如委任律師提起上訴者，
應一併繳納上訴審裁判費。
中　　華　　民　　國　　111 　年　　11　　月　　24　　日
                            書記官  蕭 雅 文